【裁判字號】    95,台上,4424
【裁判日期】    950810
【裁判案由】    偽造文書
【裁判全文】
最高法院刑事判決            九十五年度台上字第四四二四號
    上  訴  人  甲○○
                        樓
                        樓（另案在台灣台北監獄台北分監執
                        行）
上列上訴人因偽造文書案件，不服台灣高等法院中華民國九十五
年五月十八日第二審判決（九十四年度上訴字第三０七０號，起
訴案號：台灣板橋地方法院檢察署九十四年度偵字第六八九九號
），提起上訴，本院判決如下：
    主  文
上訴駁回。
    理  由
按刑事訴訟法第三百七十七條規定，上訴於第三審法院，非以判
決違背法令為理由，不得為之。是提起第三審上訴，應以原判決
違背法令為理由，係屬法定要件。如果上訴理由書狀並未依據卷
內訴訟資料，具體指摘原判決不適用何種法則或如何適用不當，
或所指摘原判決違法情事，顯與法律規定得為第三審上訴理由之
違法情形，不相適合時，均應認其上訴為違背法律上之程式，予
以駁回。本件上訴人甲○○上訴意旨略稱：台北縣政府對於本件
所謂偽造之公函，僅函覆原審法院謂：「（該）函影本（上），
縣長職銜簽字章是否為真，本府無法鑑定」，而法務部調查局鑑
定結果，亦僅認其上「縣長蘇貞昌」簽名條戳印文，與台北縣政
府所提供者，「經重疊比對，兩者字距不符」，並未認屬偽造。
原審既未詳查究係何人所偽刻，又未憑證據而推認係上訴人「委
託不知情之成年刻印人員，偽刻縣長蘇貞昌之簽名章一枚」，進
而認定上訴人偽造該公函，顯有違背證據裁判法則、判決不備理
由及證據調查職責未盡之違法云云。惟查：證據之取捨及事實之
認定，係屬事實審法院自由判斷之職權，此項職權之行使，倘不
違背經驗法則或論理法則，即無違法可言。而法院認定事實，並
不以直接證據為限，即綜合各項間接證據，本於推理作用而為判
斷，要非法所不許。且刑事訴訟法第三百七十九條第十款所稱應
調查之證據，乃指與待證事實有重要關係，在客觀上認有調查之
必要性，為法院認定事實、適用法律之基礎者而言。如事實並無
不明，當毋庸為無益之調查，亦無所謂證據調查職責未盡之違法
。本件原判決主要係依憑上訴人坦承因產權糾紛，在民事事件審
理中，提出系爭台北縣政府之公函為證，主張其權利之供述，證
人即該縣政府原函承辦人彭貴昊指稱系爭公函內容與其原函迥異
之證言，並有該民事事件審判筆錄及系爭公函與真正之原函可徵
，台北縣政府亦函稱系爭公函「與本府存檔稿內容不符」，且提
供當時之縣長簽名章印文憑辦，經法務部調查局鑑定確認系爭公
函上之縣長簽名章印文與真正者不同，有上揭覆函及鑑定通知書
、鑑定分析表可按，參以真正之簽名章係在台北縣政府保管中，
一般人無從取得，真正之原函係針對上訴人住居之大樓管理委員
會委員選任、規約修訂、社區管理維護等陳情事項予以答覆，並
非產權歸屬之認定，不可能有彭貴昊以外人員製發系爭公函之情
況，乃認定上訴人有原判決事實欄所載之犯行，因而撤銷第一審
之科刑判決，改判仍論處上訴人行使偽造公文書，足以生損害於
公眾及他人（累犯）罪刑。對於上訴人矢口否認犯罪，所為系爭
公函係伊向台北縣政府申請，所回覆之公文，寄至伊所住之大樓
守衛室，由守衛室人員連同信封原封不動交付給伊，並非偽造云
云之辯解，如何不可採信，亦據卷內證據資料詳加指駁說明。所
為事實認定及得心證理由，俱有卷內各項證據資料可稽，自形式
上觀察，並無違背經驗法則、論理法則之情形存在。原判決既係
依調查所得之各項間接證據，本於推理作用而為綜合判斷，事實
即無不明。上訴意旨，置原判決已明白論斷之事項於不顧，任意
指摘為違法，殊難認為已具備合法上訴第三審之形式要件。依上
說明，應認其上訴為違背法律上之程式，予以駁回。
據上論結，應依刑事訴訟法第三百九十五條前段，判決如主文。
中    華    民    國  九十五  年    八    月    十    日
                      最高法院刑事第八庭
                          審判長法官  張  淳  淙
                                法官  張  春  福
                                法官  呂  丹  玉
                                法官  洪  昌  宏
                                法官  蔡  彩  貞
      本件正本證明與原本無異
                                      書  記  官
中    華    民    國  九十五  年    八    月   十四   日
                                                      Ｅ


司法院資訊處製作；財團法人民間司法改革基金會備份。
